【裁判字號】    88,訴,498
【裁判日期】    890211
【裁判案由】    殺人未遂
【裁判全文】
臺灣新竹地方法院刑事判決                  八十八年度訴字第四九八號
    公  訴  人  臺灣新竹地方法院檢察署檢察官
    被      告  乙○○
    指定辯護人  本院公設辯護人  林建和
右列被告因殺人未遂案件，經檢察官提起公訴（八十八年度偵字第二九八五號），本
院判決如左：
    主  文
乙○○殺人，未遂，累犯，處有期徒刑拾年。
    事  實
一、乙○○前因殺人案件，於民國七十九年十一月二十六日經本院判處有期徒刑八年
    ，經減刑為有期徒刑五年四月，於八十四年十月二十五日執行完畢。又於八十六
    年間因違反麻醉藥品管理條例案件，又經本院判處有期徒刑四月，於八十六年四
    月二十五日執行完畢，猶不知悔改，前因與甲○○於八十七年十一月間在新竹市
    ○○路與西大路口發生衝突，而對甲○○懷恨在心。而於八十七年十一月十三日
    凌晨一時許，在新竹市○○路民生保齡球館內發現甲○○亦進入該館內打電動玩
    具，遂基於殺人之故意，至其所騎乘之機車置物箱內取出預藏之刀具，返回保齡
    球館，趁甲○○正把玩電動玩具時，著手自甲○○之後背由上而下猛砍甲○○頸
    部等人身致命之重要部位。甲○○發現遭襲擊後反抗，並逃至保齡球館門外，並
    因慌張而跌倒，乙○○仍持刀猛刺甲○○頭部等處，致甲○○受有頭皮二處裂傷
    各三及二公分、右耳裂傷約五公分、後頸裂傷約十公分、右上臂裂傷約約十公分
    併三頭肌斷裂、右上臂深裂傷約三公分併三頭肌件斷裂、背部裂傷約十五公分多
    處之傷害。嗣因甲○○之友人綽號「阿平」者將乙○○拉開，甲○○始倖免於死
    ，而乙○○則趁隙搭乘計程車逃逸。
二、案經新竹縣警察局竹北分局報請台灣新竹地方法院檢察署檢察官偵查起訴。
    理  由
一、訊據被告乙○○固坦承與被害人甲○○原即生有怨隙，並於右揭時、地發生衝突
    ，惟矢口否認有何殺人之故意，辯稱，並未持刀殺傷甲○○，僅與甲○○扭打時
    在路邊順手檢到鐵片，以該鐵片傷害甲○○云云。經查，被告乙○○於警訊時自
    白稱：「八十七年十月間（應為十一月間之筆誤）我在新竹市○○路民生保齡球
    館內打電玩，一會兒甲○○進來打電玩被我遇見，我就走到外面從我騎來的重機
    車（向朋友借的，車號已忘記）置物箱內，取出乙把水果刀，進保齡球館內，持
    水果刀朝甲○○後腦接近右頸部位置刺殺，他隨身耀起，以雙手將我推開，但我
    依然持刀朝他猛刺，後來他退倒了門外跌倒，我又向他的頭部猛刺，這時他的朋
    友綽號「阿平」者前來將我拉開，我才停手在路旁乘計程車離開現場」等語，且
    復於檢察官八十八年十月二日訊問時亦坦認，警訊所記載之意思與其所說差不多
    。並互核被害人甲○○於警訊中證稱，「當時我在民生保齡球館內打電玩，乙○
    ○突然從後面持類似匕首之凶器往我頭部猛砍，我急忙起身將伊推開，但乙○○
    仍然邊說「讓你死」邊持刀朝我砍殺，我用雙手去擋，致雙手被砍中好幾刀，他
    邊殺我我邊退，當追到保齡球館門口時，我跌倒，他又朝我頭部砍了約三刀，但
    最後一刀被我用手接住，這時我一名綽號叫阿平的友人，趕出來將乙○○拉開他
    才罷手，沒有繼續砍我並離開現場」等語相符。復以證人王偉森即該保齡球館之
    職員於檢察官訊問時亦證述案發之情節稱：「當時我正上班沒多久，被害人在櫃
    檯旁玩打彈珠之遊戲，被告拿一刀類似鐮刀的刀子（約二十五公分長），從被害
    人背後由上往下砍殺被害人之頭部，耳多有被削掉一半」、（問：當時被告在砍
    時是否很用力）「很用力，地上還有被害人被砍掉的頭髮及血跡」等語。是被告
    於警訊中之自白既經被告於偵查中亦坦認警訊中所為之自白不虛，故應具有任意
    性，且又與被害人之指訴及證人之證述均相符，故應為真實，堪可採信。此外，
    復有被害人於八十七年十一月十三日遭被告砍殺後至台灣省立新竹醫院（即現今
    之行政院衛生署新竹醫院）就醫之診斷證明一紙在卷可稽。據上開診斷證明所載
    ，被害人確實受有頭皮二處裂傷各三及二公分、右耳裂傷約五公分、後頸裂傷約
    十公分、右上臂裂傷約約十公分併三頭肌斷裂、右上臂深裂傷約三公分併三頭肌
    件斷裂、背部裂傷約十五公分之傷害。綜觀被告自白、被害人指訴及證人證述之
    案發情節，被害人所受之傷害之多，且頭部及頸部等致命部分均受有傷害，且手
    臂部分之傷害則均深至三頭肌斷裂，以及被害人受傷後逃至門外被告仍未停手繼
    續追殺之情形觀之，被告不但針對被害人致命部位砍殺，且下手猛烈，殺意甚堅
    ，其有殺人之故意應可認定。被告於本院審理時雖辯稱並無殺害被害人之故意及
    未持刀具云云，顯為卸責之詞，不足採信。本件事證明確，被告犯行堪以認定，
    應依法論科。
二、核被告所為係犯刑法第二百七十一條第二項、第一項之殺人未遂罪。被告以殺人
    之故意砍殺被害人，嗣因他人之阻止而未得逞，應為未遂。被告著手於殺人，因
    他人之阻止而未發生被害人死亡之結果，為未遂，依刑法第二十六條前段規定減
    輕之。被告前於八十六年間因違反麻醉藥品管理條例案件，又經本院判處有期徒
    刑四月，於八十六年四月二十五日執行完畢，有本院之全國前案查註紀錄表一紙
    在卷可稽，其於五年內再犯本件有期徒刑以上之罪，為累犯，應依刑法第四十七
    條之規定加重其刑，並先加後減。爰審酌被告前已有殺人之前科經判處有期徒刑
    八年後，減刑執行完畢後出獄，仍不知悔改，竟隨時預藏凶器，並於大庭廣眾之
    下殺害被害人，目無法紀，雖未得逞，但仍造成被害人嚴重之傷害，及其犯後對
    於其犯行供詞反覆，顯無悔意等一切情狀，量處如主文所示之刑以示懲戒。被告
    行兇用之刀具，因未扣案，亦無證據證明其存在，爰不為沒收之諭知，附此敘明
    。
據上論斷，應依刑事訴訟法第二百九十九條第一項前段、刑法第二百七十一條第二項
、第一項、第二十六條前段、第四十七條，判決如主文。
本案經檢察官許麗美到庭執行職務
中      華      民      國    八十九    年    二      月     十一     日
                                      臺灣新竹地方法院刑事第二庭
                                          法  官  黃 小 珮
右正本證明與原本無異。
如不服本判決，應於判決送達後十日內向本院提出上訴狀( 應附繕本 )，上訴於
臺灣高等法院。
                                          書記官  江 靜 玲
中      華      民      國    八十九    年      二      月     十四     日
附錄法條：刑法第二百七十一條第二項、第一項
殺人者，處死刑、無期徒刑或十年以上有期徒刑。
前項之未遂犯罰之。


司法院資訊處製作；財團法人民間司法改革基金會備份。
